【裁判字號】    97,簡上,875
【裁判日期】    971224
【裁判案由】    詐欺
【裁判全文】
臺灣桃園地方法院刑事判決             97年度簡上字第875號
上  訴  人  甲○○
指定辯護人  本院公設辯護人  乙○○
上列上訴人即被告因詐欺案件，不服本院於中華民國97年10月6
日所為之97年度壢簡字第2517號第一審簡易判決（聲請案號：臺
灣桃園地方法院檢察署97年度偵字第17547 號），提起上訴，本
院管轄之第二審合議庭判決如下：
    主  文
上訴駁回。
    事  實
一、甲○○可預見金融機構帳戶提供予姓名年籍不詳之人使用，
    可能幫助不詳之犯罪集團從事財產犯罪行為，作為取得財物
    或財產上之利益之管道，竟基於縱使該人將其帳戶用以從事
    詐欺取財之財產犯罪行為，亦不違反其本意之幫助犯意，於
    民國97年3 月間之3 月5 日前某日，在桃園縣中壢市天晟醫
    院門口，將其所有之聯邦商業銀行中壢分行帳戶（帳號：
    000000000000號）之存摺、提款卡、提款卡之密碼，交付予
    真實姓名年籍不詳自稱「古先生」之成年男子使用，藉以幫
    助該成年人之犯罪集團成員從事財產犯罪之犯行。嗣該犯罪
    集團成員意圖為自己不法之所有，基於詐欺取財之犯意，於
    97年3 月5 日下午5 時30分許，撥打電話給丙○○，佯稱其
    向金石堂網路書店購物之匯款方式出現錯誤，要求至自動提
    款機前依指示重新操作，致丙○○陷於錯誤，而於同日晚間
    6 時21分、6 時26分許，至台北市中園國小對面之郵局自動
    櫃員機，分別匯款新臺幣（下同）29,989、29,989元（共計
    59,978元）至甲○○之上開帳戶內，旋由該詐欺集團成員提
    領一空，嗣經丙○○發覺受騙，報警處理，始悉上情。
二、案經桃園縣政府警察局中壢分局報請臺灣桃園地方法院檢察
    署檢察官偵查後聲請以簡易判決處刑。
    理  由
一、訊據被告甲○○固供認有於前揭時、地，將其所有之上開聯
    邦銀行中壢分行存摺、提款卡、密碼交付予「古先生」之成
    年男子，惟矢口否認有何幫助詐欺犯行，辯稱：伊係看報紙
    應徵某間公司的司機，對方表示因為公司剛開幕，公司帳戶
    還沒有開，有些客戶要匯款過來，且銀行也快下班了，補辦
    來不及，所以向伊借帳戶一天，之後再還給伊，伊並無販賣
    帳戶云云（見審卷第20頁）。經查：
（一）被害人丙○○於97年3 月5 日下午5 時30分許遭詐騙集團
      成員佯以購物匯款方式出現錯誤為由，而於同日晚間6 時
      21分、6 時26分許，分別匯出29,989、29,989元至被告甲
      ○○之上開聯邦銀行中壢分行帳戶內等情，業據證人即被
      害人丙○○於警詢、偵查中證述明確，復有被告上開帳戶
      開戶資料、支存對帳單、被害人丙○○提出之匯款明細單
      、內政部警政署反詐騙案件紀錄表、臺北縣政府警察局永
      和分局永和派出受理刑事案件報案三聯單及受理詐騙帳戶
      通報警示簡便格式表等資料影本附卷可憑，足證被害人丙
      ○○遭詐騙之前開款項，確均匯入被告所提供之上開聯邦
      銀行中壢分行帳戶，是該帳戶確有供詐騙集團作為實施詐
      欺犯行之用無訛。
（二）被告雖以前詞置辯，然按金融存款帳戶，事關存戶個人財
      產權益之保障，與存戶之提款卡、密碼結合，其專屬性、
      私密性更形提高，一般人均有妥為保管存摺、提款卡、密
      碼，以防止被他人冒用之認識，縱有特殊情況偶有將存摺
      、提款卡、密碼交付他人之需，亦必深入瞭解其用途後再
      行提供以使用，若落入不明人士手中，極易被利用為取贓
      之犯罪工具，恆係吾人日常生活經驗與事理之然；且金融
      帳戶為個人理財之工具，申請開設金融帳戶並無任何特殊
      限制，一般民眾皆可以存入最低開戶金額之方式申請開戶
      ，個人亦可在不同金融機構申請多數存款帳戶使用，並無
      困難，此乃眾所週知之事實，則依一般人之社會生活經驗
      ，苟見非親非故之人不以自己名義申請開戶，反而以出價
      蒐購或租用之方式向他人蒐集金融機構帳戶供己使用，衡
      情當知悉蒐集金融帳戶者，係將所蒐集之帳戶用以從事財
      產犯罪。況現今社會上，詐騙者蒐購人頭帳戶，持以作為
      信貸、手機簡訊詐欺之事，常有所聞，提供甚或出賣、出
      借帳戶與非親非故之人，受讓人係為從事財產犯罪，已屬
      人盡皆知之事，本案被告對於存摺影本、金融卡及密碼等
      有關個人財產、身分之物品，將淪落於不明人士手中，極
      易被利用為與財產有關之犯罪工具，竟願交付其所有上開
      帳戶之存摺、提款卡，並將密碼告知與其身分上不具任何
      關係之人，顯然對於該帳戶將作為不法使用，應有所認知
      。
（三）再者，觀之本案被告行為時，已係30多歲之成年男子，顯
      非無社會經驗之人，且被告審理時自承：伊尚未開始上班
      ，也不知道「古先生」之真實姓名、年籍資料，亦不知其
      住處，更無法控制「古先生」如何運用其提款卡及密碼等
      語（見審卷第39頁以下），是以，被告既尚未實際工作、
      亦未曾前往該工作場所瞭解工作狀況，竟貿然將上揭帳戶
      之存摺影本、金融卡及密碼交與先前從未謀面、不知真實
      姓名之人，其主觀上對於其存摺、提款卡、密碼等物交付
      予毫不認識之他人，該帳戶等物將作為不法之用途，應可
      預見。況且，縱公司有需要資金匯入，身為公司職員之「
      古先生」亦可先使用自己之個人帳戶，何需使用甫應徵公
      司職缺被告之帳戶？此亦與常情有悖。從而，足證被告就
      提供帳戶與他人使用，該帳戶可能成為他人不法犯罪工具
      ，而有幫助他人犯罪之事實，應有所預見，被告自有幫助
      詐欺取財之不確定故意甚明。是被告所辯，尚難作為有利
      於被告之認定。
（四）至於被告固聲請傳喚證人黃嘉生到庭作證，以證明被告有
      至警察局備案，並要求調查自由時報97年3 月4 日、5 日
      二天有刊登0000000000應徵司機之廣告，及其應徵工作時
      撥打前開電話之通聯記錄。然查，經本院電詢桃園縣政府
      中壢分局仁愛派出所員警，查詢上開時間派出所工作紀錄
      簿及受理民眾報案紀錄簿，均無發現被告甲○○之報案或
      備案紀錄等情，有本院公務電話紀錄在卷可稽（見審卷第
      32頁）。退步而言，縱被告係於應徵工作時遭人騙取上開
      存摺、提款卡及密碼，但其為取得工作，仍願意將存摺、
      提款卡、密碼等物交予不認識之他人，其主觀上對於其帳
      號交予他人使用，有可能成為他人不法犯罪工具，仍應有
      所預見。是本案事證已明確，本院認前開事項並無調查之
      必要性，附此敘明。
（五）綜上所述，被告上開所辯，屬卸責之詞，不足採信，本案
      事證明確，被告犯行，洵堪認定。
（六）至辯護意旨認本件量刑過重，請求撤銷改判云云。按法官
      於有罪判決中，究應如何量處罪刑，為實體法賦予審理法
      官裁量之刑罰權事項，法官行使此項裁量權，自得依據個
      案情節，參諸刑法第57條所定各款犯罪情狀之規定，於該
      法定刑度範圍內，基於合義務性之裁量，量處被告罪刑；
      又刑之量定係事實審法院得自由裁量之事項，若其未有逾
      越法定刑之範圍，且亦非明顯違背正義者，即不得遽指為
      違法（最高法院76年度台上字第4984號判決意旨可資參照
      ）。次按，刑罰之量定，固屬法院自由裁量之職權行使，
      但仍應審酌刑法第57 條 所列各款事由及一切情狀，為酌
      量輕重之標準，並非漫無限制；在同一犯罪事實與情節，
      如別無其他加重或減輕之原因，下級審法院量定之刑，亦
      無過重或失輕之不當情形，則上級審法院對下級審法院之
      職權行使，原則上應予尊重（最高法院85年度台上字第
      2446號裁判意旨可資參酌）。再按，關於刑之量定及緩刑
      之宣告，係實體法上賦予法院得為自由裁量之事項，倘其
      未有逾越法律所規定之範圍，或濫用其權限，即不得任意
      指摘為違法，以為第三審上訴之理由（最高法院75年台上
      字第7033號判決意旨可資參照）。準此，法官量刑，如非
      有上揭明顯違法之情事，自不得擅加指摘其違法或不當。
      查本件被害人遭詐騙之金額與被告所受宣告刑如易科罰金
      之金額相當，原審併參酌被告犯罪之動機、目的、手段、
      生活狀況、品行、智識程度、所生損害與犯後態度等一切
      情況，量處被告拘役55日，並諭知易科罰金之折算標準，
      均符憲法比例原則及平等原則之要求，亦符罪刑相當原則
      ，原審刑罰裁量權之行使並無違法不當之處，是此部分之
      辯護意旨，亦難憑採，附此敘明。
二、核被告所為，係刑法第339 條第1 項、第30條第1 項之幫助
    詐欺取財罪。原審認被告罪證明確，引用刑事訴訟法第449
    條第1 項前段、第3 項、第454 條第2 項、刑法第30條第1
    項前段、第2 項、第339 條第1 項、第41條第1 項前段，刑
    法施行法第1 項之1 第1 項、第2 項前段，並審酌被告犯罪
    動機、目的、手段、被告所受之財產損害、及被告犯後態度
    等一切情狀，量處被告拘役55日，併諭知易科罰金之折算標
    準，經核認事用法均無違誤，量刑亦屬妥適，應予維持。被
    告上訴意旨猶以前揭情詞否認犯行云云，指摘原判決不當，
    為無理由，應予駁回。
三、應適用之法律依據：刑事訴訟法第455 條之1 第1 項、第3
    項、第368條。
本案經檢察官林安紜到庭執行職務。
中    華    民    國    97    年    12    月    24    日
                  刑事第一庭審判長法  官  曾淑華
                                  法  官  俞力華
                                  法  官  顧正德
以上正本證明與原本無異。
不得上訴。
                                  書記官  劉晨輝
中    華    民    國    97    年    12    月    29    日


司法院資訊處製作；財團法人民間司法改革基金會備份。
